【裁判字號】    98,簡抗,7
【裁判日期】    981028
【裁判案由】    清償消費款
【裁判全文】
臺灣臺南地方法院民事裁定               98年度簡抗字第7號
抗  告  人  甲○○
相  對  人  荷商荷蘭銀行股份有限公司台北分公司
                        號1樓.
法定代理人  乙○○
                        B室
上當事人間請求清償消費款事件，抗告人對於中華民國98年9月7
日本院台南簡易庭98年度南簡字第862號裁定提起抗告，本院裁
定如下：
    主      文
原裁定廢棄。
    理      由
一、按抗告法院認抗告為有理由者，應廢棄或變更原裁定，民事
    訴訟法第492條前段定有明文。此項規定，依同法第436條之
    1第3項規定，於簡易訴訟程序事件之抗告程序準用之。
二、本件抗告意旨略以：抗告人現居於臺南市○區○○路128號5
    樓之10，若移轉管轄到臺灣臺北地方法院，路程甚為遙遠，
    且多有不便，對抗告人顯失公平，爰依法提起抗告，請求廢
    棄原裁定等語。
三、按當事人關於由一定法律關係而生之訴訟得以合意定第一審
    管轄法院，民事訴訟法第24條第1項固定有明文。然同法第
    28條第2項前段明定：第24條之合意管轄，如當事人之一造
    為法人或商人，依其預定用於同類契約之條款而成立，按其
    情形顯失公平者，他造於為本案之言詞辯論前，得聲請移送
    於其管轄法院。蓋當事人之一造如為法人或商人，以其預定
    用於同類契約之合意管轄條款與非法人或商人之他造訂立契
    約者，締約之他造就此條款多無磋商變更之餘地，為防止合
    意管轄條款之濫用，保障經濟弱勢當事人之權益，防止合意
    管轄條款之濫用，特明定如按其情形顯失公平者，他造當事
    人於為本案之言詞辯論前，得聲請法院將該訴訟移送於其原
    來之法定管轄法院，此觀諸該條項規定之立法意旨甚明。準
    此可知，如有法人或商人預先印就摻雜合意管轄條款之契約
    條文，而有顯失公平情形，雖不認其無效，但賦予他造當事
    人得於本案言詞辯論前，為「顯失公平」之抗辯，聲請移送
    於其管轄法院。經查：
  (一)觀之原審卷附兩造所簽訂之信用卡約定條款之型式與內容（
    見原審卷第11-17頁），足見該等契約條款係相對人為與不
    特定之多數相對人訂約之用，而單方預先就契約內容擬定該
    等交易條款，並於締結契約時，以該等交易條款為內容與抗
    告人訂立契約，故堪認兩造間所締結之本件信用卡契約為定
    型化契約。
  (二)次查，兩造於信用卡約定條款第25條固約定：「因本契約涉
    訟時，除法律所規定之法院有管轄權外，持卡人並同意以台
    灣台北地方法院為第一審管轄法院．．．．．．」，且相對
    人並據此約定於本案行言詞辯論前具狀聲請原審將本事件移
    送於其合意管轄法院即台北地院。然抗告人之住、居所地均
    在臺南市，如強要其遠赴台北地院應訴，舟車勞頓，勢必花
    費更多時間、勞力及費用，對抗告人實行訴訟極不便利，且
    可能使抗告人疲於奔命，致被迫放棄利用訴訟制度以維護自
    己之權益，而相對人為金融機構，於全省各地廣設分行，其
    可就近委任分行之人員到庭實行訴訟，應訴較無困難，相較
    之下，上開合意管轄之約定，對抗告人顯有不公平之情形，
    故揆之前揭規定及說明，抗告人自得於本件訴訟之本案言詞
    辯論前，聲請移送於其管轄法院。本件原審原定民國98年8
    月17日行言詞辯論，因原告未到，被告拒絕為本案之言詞辯
    論，視為被告未到，應認本件訴訟未行言詞辯論，而抗告人
    提起本件抗告，並表明本件若移轉管轄到臺灣台北地方法院
    ，路程甚為遙遠，且多有不便，對抗告人顯失公平，可認其
    已於本案言詞辯論前行使民事訴訟法第28條第2項前段所定
    之抗辯權，表明本院就本件訴訟有管轄權，而應由本院續行
    審理之意，是本院就本件訴訟依法自有管轄權。
  (三)綜上所述，本院就本件事件既有管轄權，則原審法院認本件
    應由台北地院管轄，並裁定移送該法院，自有未洽。抗告意
    旨指摘原裁定不當，求予廢棄，為有理由，自應由本院將原
    裁定予以廢棄，以符法制。
四、據上論結，本件抗告為有理由，依民事訴訟法第436條之1第
    3項，第492條前段，裁定如主文。
中    華    民    國    98    年    10    月    28    日
                  民事第一庭    審判長法  官  高榮宏
                                      法  官  黃聖涵
                                      法  官  林福來
以上正本係照原本作成
本件不得抗告。
中    華    民    國    98    年    10    月    28    日
                                      書記官  吳俊達


司法院資訊處製作；財團法人民間司法改革基金會備份。
